臺灣高等法院臺南分院刑事判決　　 96年度上更(一)字第192號
上　訴　人
即　被　告　甲○○
選任辯護人　施登煌　律師
上列上訴人因違反槍砲彈藥刀械管制條例案件，不服臺灣雲林地
方法院93年度訴字第241號中華民國93年6月30日第一審判決（
起訴案號：臺灣雲林地方法院檢察署93年度偵字第471號），提
起上訴，本院判決後經最高法院發回更審，本院判決如下：
    主  文
原判決撤銷。
甲○○未經許可，寄藏其他可發射子彈具有殺傷力之手槍，處有
期徒刑參年貳月，併科罰金新臺幣拾萬元，罰金如易服勞役，以
新臺幣參仟元折算壹日。
扣案之貝瑞塔改造手槍（槍枝管制編號：0000000000
。含彈匣壹個）、德製八釐米改造模型槍（槍枝管制編號：00
00000000）各壹支及土造子彈參顆均沒收。
    事  實
一、甲○○於民國（下同）九十三年一月二十日二十一時許，在
    雲林縣東勢鄉新坤村麥寮橋南端之堤防邊，受綽號「阿國」
    之姓名年籍不詳男子之請託，受寄藏放均具殺傷力之貝瑞塔
    改造手槍（槍枝管制編號0000000000。含彈匣一
    個）、德製八釐米改造模型槍（槍枝管制編號000000
    0000）各一支及子彈五顆（其中四顆為土造子彈、一顆
    為口徑九ｍｍ之制式子彈），及彈殼一顆，均藏放於黑色提
    包內，甲○○旋即將之放置於其所有之自用小客車後行李箱
    內。嗣於翌日一時許，甲○○與趙恩聖相約抵達址設雲林縣
    東勢鄉新坤村麥寮橋南端之「小辣妹檳榔攤」ＫＴＶ，甲○
    ○為炫耀起見，竟將該黑色提包從前開自用小客車之後行李
    箱取出，攜入「小辣妹檳榔攤」ＫＴＶ內供趙恩聖觀覽，嗣
    於同日二時二十分許，因ＫＴＶ服務生之前見甲○○攜槍時
    即已報警，據報趕來之員警在上址檳榔攤ＫＴＶ之包廂內實
    施臨檢，甲○○見狀馬上將德製八釐米改造模型槍丟給趙恩
    聖保管，惟旋為員警在甲○○上衣口袋內扣得貝瑞塔改造手
    槍一支、彈匣一個、口徑九ｍｍ之制式子彈一顆（經鑑定試
    射，業已擊發）、土造子彈四顆（其中一顆經鑑定試射，業
    已擊發），在趙恩聖衣服左側口袋內扣得德製八釐米改造模
    型槍一支，在桌上扣得彈殼一顆（趙恩聖之犯行業經臺灣雲
    林地方法院檢察署檢察官為不起訴處分確定）。
二、案經雲林縣警察局臺西分局報請臺灣雲林地方法院檢察署檢
    察官偵查起訴。
    理  由
一、右揭犯罪事實，業據上訴人即被告甲○○坦白承認，並有雲
    林縣警察局臺西分局九十三年一月二十一日取締案件現場紀
    錄表一紙、現場照片四張及槍彈照片一張、被告、証人趙恩
    聖及丁漢明所繪製之ＫＴＶ現場圖各一張附卷可稽。又扣案
    之德製八釐米手槍一支（槍枝管制編號000000000
    0），為德國ＷＡＬＴＨＥＲ廠製口徑８ｍｍ模型槍，車通
    槍管內阻鐵而成之改造模型槍，經檢視，其槍管破裂，經裝
    填子彈（彈頭直徑７．９ｍｍ，彈頭重量３．４５ｇ），測
    得其發射速度為８８ｍ／ｓ，彈丸動能為１３．３６焦耳，
    換算單位面積動能為２７．２５焦耳／平方公分，就相關數
    據而言，依刑事警察局對活豬射擊測試結果之統計資料顯示
    彈丸單位積動能達２４焦耳／平方公分，則足以穿透豬隻皮
    肉層，依日本科學警察研究所之研究結果，彈丸單位面積動
    能達２０焦耳／平方公分則足以穿入人體皮肉層，有內政部
    警政署刑鑑字第○九三○○二五二一一號槍彈鑑定書在卷可
    稽，被告持有德製八釐米改造模型槍，單位面積動能顯逾２
    ４或２０焦耳／平方公分，即能穿透人體皮肉層，應認具有
    殺傷力。而扣案之貝瑞塔改造手槍（槍枝管制編號0000
    000000）一支，認係仿ＢＥＲＥＴＴＡ廠９２ＦＳ半
    自動手槍製造之玩具手槍換裝土造金屬槍管及土造金屬滑套
    而成之改造手槍，機械性能良好，可擊發適用子彈，認具殺
    傷力；扣案之子彈四顆，認均係土造子彈，具直徑８．９ｍ
    ｍ之土造金屬彈頭，經採樣一顆試射，可擊發，認具殺傷力
    ；子彈一顆，認係口徑９ｍｍ制式子彈，經檢視，其底火皿
    具撞擊痕跡，經實際試射，可擊發，認具殺傷力，以上均有
    前開內政部警政署槍彈鑑定書在卷足憑。此外並有貝瑞塔改
    造手槍一支（含彈匣一個）、德製八釐米改造模型槍一支、
    土造子彈三顆、彈殼三顆（含口徑九ｍｍ制式子彈及土造子
    彈各一顆試射後之彈殼及原先扣案之彈殼一顆）扣案可證；
    足認被告之自白應與事實相符而可信採。本件事證已臻明確
    ，被告犯行應堪認定。
二、至於證人即該「小辣妹檳榔攤」ＫＴＶ服務生丁漢民於偵查
    中雖證稱【被告於該「小辣妹檳榔攤」ＫＴＶ包廂內曾說「
    聽說你們店裡生意不錯，叫你們老闆過來】等語（見偵查卷
    第二十六頁）。但為被告所否認，且證人丁漢民於本院上訴
    審審理時亦證稱【被告並未說上開言詞】等語（見本院上訴
    卷第四十五頁）；此外，復查無其他證據足資佐證被告於該
    包廂內確有為上開言詞，證人丁漢民此部分證詞，尚難遽認
    為真實。
三、槍砲彈藥刀械管制條例於中華民國94年1月26日經總統以華
    總一義字第09400010101號令，增訂槍砲彈藥刀械管制條例
    第20條之1條文；刪除第10條、第11條及第17條條文；並修
    正第4條、第8條、第16條及第20條條文。依同條例第25條規
    定，本條例自公布日施行，故依中央法規標準法第13條之規
    定，法規明定自公布日施行者，自公布日起算至第3日起發
    生效力，則前開槍砲彈藥刀械管制條例刪除或增訂之部分，
    應自94年1月28日起生效。經核修正前同條例第10條第4項關
    於未經許可寄藏「改造模型槍」者，處3年以上10年以下有
    期徒刑，併科新台幣七百萬元以下罰金；同條例第11條第4
    項之關於持有「第4條第1項第1款所定其他可發射金屬或子
    彈具有殺傷力之各式槍砲」者，處1年以上7年以下有期徒刑
    ，併科新臺幣700萬元以下罰金（行為時法即舊法），於被
    告行為後，該兩條條文與原條文第8條合併修正移列為修正
    條文第8條第4項，併刪除原條文第10、11條之規定。而該修
    正後第8條第4項關於持有「第4條第1項第1款所定其他可發
    射金屬或子彈具有殺傷力之各式槍砲」者，處3年以上10年
    以下有期徒刑，併科新臺幣700萬元以下罰金（裁判時法即
    新法）之規定與修正前第10條第4項關於未經許可寄藏「改
    造模型槍」者，處3年以上10年以下有期徒刑，併科新台幣
    七百萬元以下罰金（行為時法即舊法）之規定，兩相比較，
    法定刑並輕重之別，自應適用裁判時之新法即槍砲彈藥刀械
    管制條例第8條第4項之規定。
四、按刑法已於94年2月2日修正公布，並於95年7月1日生效施行
    。而刑法第2條第1項修正為「行為後法律有變更者，適用行
    為時之法律。但行為後之法律有利於行為人者，適用最有利
    於行為人之法律。」，採「從舊從輕」之原則，與修正前刑
    法第二條採「從新從輕」之原則不同。又比較時應就罪刑有
    關之共犯、未遂犯、想像競合犯、牽連犯、連續犯、結合犯
    ，以及累犯加重、自首減輕暨其他法定加減原因（如身分加
    減）與加減例比等一切情形，綜其全部罪刑之結果而為比較
    。有最高法院95年第8次刑事庭會議決議可參。再按刑法第2
    條第1項固有如上之規定，然若條文之修正無關乎處罰之輕
    重，僅為其他純文字之修正，即非該條所指之法律有變更，
    自毋庸依該規定為新舊法之比較，而應依一般法律之適用原
    則，適用裁判時法，最高法院95年度台上字第5589號、第55
    99號判決意旨可參。
五、被告行為時與裁判時，其中罰金刑部分適用罰金罰鍰提高標
    準條例第2條及現行法規所定貨幣單位折算新臺幣條例第2條
    規定結果，兩者最高刑度相同，惟最低刑度部分，修正前刑
    法第33條第5款規定罰金為1元以上，經折算為新臺幣後，為
    新臺幣30元以上，而修正後刑法第33條第5款規定罰金為新
    臺幣1000元以上，較舊法為高，應以舊法有利於被告。
六、被告行為後，刑法關於罰金刑易服勞役之規定業經修正公布
    ：就《折算標準》而言，舊法第42條第2項「易服勞役以1元
    以上3元以下，折算一日」（依罰金罰鍰提高標準條例廢止
    前第2條規定，就其原定數額提高為100倍折算一日，即銀元
    100元、200元、300元折算一日，換算成新臺幣即300、600
    、900元折算一日）之規定，修正公布為新法第42條第3項前
    段「易服勞役以新臺幣1000元、2000元或3000元折算一日」
    。新舊法相較，新法之規定將折算標準提高，使易服勞役之
    日數減少，新法較有利於被告。
七、核被告甲○○所為，係犯修正後槍砲彈藥刀械管制條例第8
    條第4項之未經許可寄藏其他可發射子彈具有殺傷力之手槍
    罪（德製八釐米手槍）、同條例第8條第4項之未經許可寄藏
    其他可發射子彈具有殺傷力之手槍罪（貝瑞塔改造手槍）及
    同條第12條第4項之未經許可寄藏子彈罪。被告以一寄藏行
    為犯上開三罪，係一行為觸犯數罪名，為想像競合犯，應從
    較重之槍砲彈藥刀械管制條例第8條第4項之未經許可寄藏其
    他可發射子彈具有殺傷力之手槍罪處斷。
八、原審以被告罪證明確，因予論罪科刑，固非無見，惟查：(1)
    原判決未及比較罰金最低度刑及比較對於併科罰金易服勞役
    之折算標準新舊法適用之問題；(2)原判決未及比較槍砲彈藥
    刀械管制條例第10條、11條業經刪除，併入原第8條條文中
    ，其新舊法適用之問題，均有未洽。最高法院發回意旨謂：
    「上訴人受寄藏之德製八厘米手槍一支，既係車通槍管內阻
    鐵而成之改造模型槍，而其槍管已破裂，何以仍可裝填子彈
    發射？又本案查扣之槍枝二支，均經雲林縣警察局台西分局
    送請內政部警政署刑事警察局為鑑定，而鑑驗結果，其中一
    支仿貝瑞塔廠九二ＦＳ型半自動手槍製造之玩具手槍，明確
    認其具殺傷力，但對於該德製八厘米手槍，僅說明測得其發
    射速度，若干彈丸動能，及附載殺傷力之相關數據，並未明
    確認定其有無具殺傷力，原因何在？鑑驗時是否確有以該槍
    裝填子彈對活豬作射擊測試？凡此事項，攸關上訴人持有該
    槍枝如何成立犯罪，其內容尚未完全明瞭，自有詳加調查之
    必要.... 」等語。經查，上開最高法院指摘有關槍之鑑定
    之疑義，經本院函詢鑑定機關及內政部警政署刑事警察局，
    該局函覆謂：「... 德製八釐米手槍（槍枝管制編號000
    0000000），其槍管上雖有破裂，惟槍管結構並未損
    壞，仍可將適用子彈裝填至槍管彈室，供槍枝擊發使用；依
    據司法院秘書長81.6.11秘台廳（二）字第06985號函釋示：
    殺傷力的標準為在最具威力的適當距離，以彈丸可穿入人體
    皮肉層之動能為基準及日本科學警察研究所之研究結果，彈
    丸單位面積動能達20焦耳/平方公分則足以穿入人體皮肉層
    ，上述槍枝經本局試射結果，其發射彈丸單位面積動能為27
    .25 焦耳/平方公分，已超過足以穿入人體皮肉層20焦耳/平
    方公分之認定標準，故認定具殺傷力。」等語，此有該局96
    年5月24日刑鑑字第0960074286號函及所附照片各乙紙附卷
    可稽。（見本院更一審卷第34-35頁）足證上開內政部警政
    署刑事警察局之鑑定結果符合科學鑑定之原理，而可憑採。
    被告上訴意旨與最高法院上開指摘內容相同，指摘原判決不
    當，為無理由。惟原判決既有上述可議之處，自應由本院將
    原判決予以撤銷改判，以期適法。本院刑罰之量定，固屬法
    院自由裁量之職權行使，惟刑事審判之量刑，在於實現刑罰
    權之分配的正義，故法院對科刑判決之被告量刑，應符合罪
    刑相當原則，使罰當其罪，以契合人民之法律感情。此所以
    刑法第五十七條明定科刑時應審酌一切情狀，尤應注意該條
    所列各款情形，以為科刑輕重之標準。又刑之量定首在矯治
    、改善行為人反社會危險性，因此科刑時除應注意審酌該條
    第九款犯罪所生之客觀影響外，對於其餘依據主觀主義及防
    衛社會之精神所釐訂行為人主觀上之犯罪動機、犯罪時所受
    之刺激等項，仍應特別加以審酌，故而本院審酌被告無其他
    犯罪前科，有臺灣高等法院被告全國前案紀錄表一紙附卷可
    稽。被告教育程度高中畢業，對於黑槍氾濫造成社會人民生
    活安全陷於不安，應有所認識，竟僅因朋友之託即為之寄藏
    槍械。又被告受寄藏放之改造模型槍及改造手槍各乙把，子
    彈五顆，對社會治安之危害甚鉅，並持而向他人炫耀，顯見
    被告心性浮躁，其持有槍枝之危險性非微，本案幸經即時報
    警查獲，始避免實害之發生，併兼衡被告犯後能坦承犯行，
    深具悔意，犯後態度良好等一切情狀，量處如主文所示之刑
    ，並諭知罰金易服勞役之折算標準。
九、扣案之貝瑞塔改造手槍（槍枝管制編號：00000000
    00。含彈匣一個）、德製八釐米改造模型槍（槍枝管制編
    號：0000000000）各一支、土造子彈三顆，均為
    違禁物，爰依刑法第38條第1項第1款宣告沒收。至其餘扣案
    之口徑９ｍｍ制式子彈一顆、土造子彈一顆經鑑定試射，業
    已擊發，及扣案之彈殼一顆，均無殺傷力，非違禁物，故不
    予宣告沒收。
據上論結，應依刑事訴訟法第369條第1項前段、第364條、第299
條第1項前段、槍砲彈藥刀械管制條例第8條第4項、第12條第4項
，刑法第11條前段、第55條，修正後第42條第3項、第38條第1項
第1款，現行法規所定貨幣單位折算新臺幣條例第2條，判決如主
文。
本案經檢察官劉得鉦到庭執行職務。
中　　華　　民　　國　　96　　年　　6 　　月　　26　　日
                  刑事第六庭  審判長法　官  蔡崇義
                                    法　官  董武全
                                    法　官  曾文欣
以上正本證明與原本無異。
如不服本判決，應於收受本判決後十日內向本院提出上訴書狀。
其未敘述上訴理由者並得於提起上訴後十日內向本院補提理由書
狀（均須按他造當事人之人數附繕本）「切勿逕送上級法院」。
　　　　　　　　　　　　　　　　　　書記官  李育儒
中　　華　　民　　國　　96　　年　　6 　　月　　27　　日
附錄：本判決論罪科刑法條
槍砲彈藥刀械管制條例第8條
未經許可，製造、販賣或運輸鋼筆槍、瓦斯槍、麻醉槍、獵槍、
空氣槍或第4條第1項第1款所定其他可發射金屬或子彈具有殺傷
力之各式槍砲者，處無期徒刑或5年以上有期徒刑，併科新臺幣1
千萬元以下罰金。
未經許可，轉讓、出租或出借前項所列槍枝者，處5年以上有期
徒刑，併科新臺幣1千萬元以下罰金。
意圖供自己或他人犯罪之用，而犯前二項之罪者，處無期徒刑或
7年以上有期徒刑，併科新臺幣1千萬元以下罰金。
未經許可，持有、寄藏或意圖販賣而陳列第1項所列槍枝者，處3
年以上10年以下有期徒刑，併科新臺幣700萬元以下罰金。
第1項至第3項之未遂犯罰之。
槍砲彈藥刀械管制條例第12條
未經許可，製造、販賣或運輸子彈者，處1年以上7年以下有期徒
刑，併科新台幣500萬元以下罰金。
未經許可，轉讓、出租或出借子彈者，處6月以上5年以下有期徒
刑，併科新台幣300萬元以下罰金。
意圖供自己或他人犯罪之用，而犯前二項之罪者，處3年以上10
年以下有期徒刑，併科新台幣700萬元以下罰金。
未經許可，持有、寄藏或意圖販賣而陳列子彈者，處5年以下有
期徒刑，併科新台幣300萬元以下罰金。
第1項至第3項之未遂犯罰之。
